臺灣嘉義地方法院民事判決
111年度訴字第463號
原      告  財團法人臺南市私立靜觀社會福利慈善事業基金會

法定代理人  高快榮  
訴訟代理人  林佩蓉  
被      告  南興大樓管理委員會（原吳鳳大樓管理委員會）

法定代理人  黃保源  
訴訟代理人  蔡珏瑄  
上列當事人間確認會議決議無效事件，本院於民國111年10月13
日辯論終結，判決如下：      
    主  文
原告之訴駁回。
訴訟費用由原告負擔。
    事實及理由
一、原告起訴主張略以：
　㈠嘉義市南興大樓為舊式建築，南興大樓地下一樓有獨立建號
    （嘉義市○路○段0000○號)，門牌號碼為「南興路257號地下
    室」，建物面積657.53平方公尺，登記為原告專有，並無其
    他大樓住戶共有，使用執照記載地下一樓空間之性質屬避難
    室，無法作一般住宅建物用途。且大樓管理委員會召開會議
    時，原告所有之地下室專有坪數雖最大，但仍只能代表一席
    ，此種以掌握區分所有權人過半數強行做出對原告重大損害
    之決議，視同霸凌行徑，完全不符合公平正義原則。
　㈡南興大樓區分所有權人暨住戶會議於民國 111年5月9日召開
　　，該會議中議題四修改規約，將原規約第 8條：「共用部分
    及約定....由各住戶分擔之」，修訂為：「共用部分及約定
    共用部分之維修費....由各住戶按其所有坪數比例分攤之」
　　，對於原條文訂定共用部分及約定共用部分之維修等公共費
    用收繳，由「各住戶分擔」（以戶計），修訂為「按其所有
    坪數比例分擔之」（以坪數計），明顯減輕小坪數住戶負擔
　　，而將大部分費用轉嫁於原告專有之地下室戶，嚴重損害原
    告權益。原告在南興大樓之管理費繳納已依約以坪數繳納，
    但公共維修費用與管理費性質不同，原條文以「戶」為收繳
    單位計算，尚符公平，而今卻針對原告大坪數修訂為以「坪
　　」收繳，有違公平正義，此針對性之修訂，完全不符公平原
    則等語。
　㈢並聲明：請求確認南興大樓於111年5月9日召開之區分所有權
    人會議議題四之決議無效；訴訟費用由被告負擔。
二、被告答辯略以：
　㈠按各區分所有權人按其共有之應有部分比例，對建築物之共
    用部分及其基地，有使用收益之權。但另有約定者從其約定
　　；又，公寓大廈共用部分、約定共用部分之修繕、管理、維
    護，由管理負責人或管理委員會為之，其費用由公用基金支
    付或由區分所有權人按其共有之應有部分比例分擔之。但修
    繕費是因可歸責於區分所有權人或住戶之事由所致者，由該
    區分所有權人或住戶負擔，其費用若區分所有權人會議或規
    約另有規定者，從其規定，公寓大廈管理條例第9條第1項、
    第10條第 2項，分別定有明文。是以，區分所有權人既按其
    對共用部分之應有部分比例，而共有並使用收益該共用部分
　　，則對共用部分之修繕、管理、維護費用，原則上應按應有
    部分比例共同分擔，方符公平之旨，惟亦允許以區分所有權
    人會議決議或規約定之，以期公允妥適。再者，區分所有權
    人會議之決議或規約，是由區分所有權人所議決或訂定，效
    力上，依私法自治原則，只要決議或規約內容不牴觸法律強
    制、禁止規定，或有違公共秩序、善良風俗之情形，均為有
    效。
　㈡本件原告訴請確認南興大樓 111年5月9日區分所有權人會議
    議題四之規則修訂決議無效云云，但修正前原規約第 8條是
    以「住戶數」作為收費標準，被告依法定程序表決通過系爭
    決議，依各區分所有權人所有之坪數不同，改以「所有坪數
　　」之使用收益狀況作為收費標準，以每戶專有部分之坪數為
    計價單位，未有權利濫用情事，亦符合平等原則及比例原則
　　。原告所有的地下室專有部分雖為「避難室」，但共用部分
    之修繕、管理或維護，並不因系爭地下室做為避難室使用，
　　而異於地上樓層一般住戶，自不得僅因原告所有的地下室做
    為避難室使用，而免除或減少原告應繳納之共有部分之管理
    維護費用等語。
　㈢並聲明：如主文所示。　　
三、本院之判斷
　㈠按寓大廈管理條例第1條第1項規定：「本條例未規定者，適
    用其他法令之規定」；另按「總會決議之內容違反法令或章
    程者，無效」，民法第56條第2項亦有明文。
　㈡而公寓大廈之區分所有權人會議，主要係為區分所有建物內
    各區分所有權人之利害關係事項所召開，其決議之性質係多
    數區分所有權人平行意思表示趨於一致之行為而發生一定私
    法上之效力，與民法總則篇社團法人為規範社員相互權利義
    務關係而召開之總會決議相當。因此，對區分所有權人會議
    提起確認決議無效訴訟，依公寓大廈管理條例第1條第2項規
    定，應類推適用民法第56條第2項之規定。
　　⒈簡言之，必須區分所有權人會議之「決議內容」違反法令或章程，該決議才屬無效。例如，由無召集權人召開之區分所有權人會議，非合法成立之意思機關，自不能為有效之決議，所為之決議當然自始無效。然對於 111年5月9日區分所有權人會議之召集人就是當時主任委員之事實，為兩造所不爭執（見本院卷第70頁)，則111年5月9日區分所有權人會議係由召集權人召開乙節，堪可認定。
　　⒉此外，原告對於 111年5月9日區分所有權人會議之「決議
      內容」，並未提出有違反法令（例如民法第72條）或違反
      章程之具體主張。經本院再次向原告確認所要提起之訴訟
      及具體內容，原告表明所要提起之訴訟為「確認決議無效
      訴訟」，因為會議內容違反公平比例原則等語（見本院卷
      第71頁)。則原告以111年5月9日區分所有權人會議決議修
      改住戶規約，將共用部分或約定共用部分之修繕管理維護
      費用改以「坪數」計算，主張 111年5月9日區分所有權人
      會議「決議內容」違反公平比例原則而無效云云云，於法
      無據，自無足憑採。
  ㈢至於原告於本院開庭時雖主張：其未看到 111年5月9日區分
    所有權人會議之簽到簿與受委託之資料，請求調查該次決議
    的票數等語。經參酌原告前揭所述意思，應是主張該次會議
    未依公寓大廈管理條例規定或未依住戶規約而為決議。然查
　　：
　　⒈如前所述，主張區分所有權人會議決議無效，必須以決議
      內容違反法令或章程為限，至於主張區分所有權人會議，
      因出席人數不足法定人數，或表決未依法令或規約之比例
      決議，則係「決議方法」之違法，並非「決議內容」之違
      法。
　　⒉另按，總會之召集程序或決議方法違反法令或章程時，社
      員得於決議後 3個月內請求撤銷其決議，但出席社員，對
      於召集程序或決議方法未當場表示異議者不在此限。民法
      第56條第 1項定有明文。是以，公寓大廈區分所有權人會
      議之「召集程序」或「決議方法」，若有違反法令或章程
      時，依公寓大廈管理條例第1條第2項規定，應類推適用民
      法第56條第 1項撤銷總會決議之規定，由區分所有權人於
      決議後 3個月內請求法院撤銷區分所有權人會議之決議，
      但決議在未經法院撤銷之前，該決議仍屬有效。 
　　⒊本院觀諸原告起訴狀記載內容，以 111年5月9日區分所有
      權人會議之議題四修改原住戶規約規定，將修繕管理維護
      費用改以「坪數」計算，主張決議內容違反公平比例原則
      而無效云云云（見本院卷第9、10頁)，但起訴狀記載內容
      中，並未提及關於召集程序或決議方法有何違反法令或章
      程之記載。況且，本院於 111年10月13日開庭時，距同年
      5月9日南興大樓區分所有權人會議已逾 3個月，縱使原告
      事後為追加撤銷決議之請求，亦已逾民法第56條第 1項所
      定之3個月期間，附此說明。
四、綜上所述，本件原告請求確認南興大樓 111年5月9日區分所
    有權人會議議題四之決議無效等語，惟並未提出該次決議內
    容有何違反法令或章程之具體事實及證據，故原告請求確認
    該次會議議題四之決議無效，為無理由，應予駁回。
五、據上論結，本件原告之訴為無理由，依民事訴訟法第78條，
    判決如主文。
中　　華　　民　　國　　111 　年　　10　　月　　27　　日
                  民事第二庭法　官　林中如   
以上正本係照原本作成。
如對本判決上訴須於判決送達後20日內向本院提出上訴狀。 
如委任律師提起上訴者，應一併繳納上訴審裁判費。 
中　　華　　民　　國　　111 　年　　10　　月　　27　　日
                            書記官　林柑杏